【裁判字號】    90,交抗,78
【裁判日期】    900607
【裁判案由】    違反道路交通管理處罰條例
【裁判全文】
臺灣高等法院刑事裁定                              九十年度交抗字第七十八號
    抗告人即
    受處分人  甲○○
右抗告人因違反道路交通管理處罰條例案件，不服臺灣板橋地方法院八十九年度交聲
字第四九一號，中華民國九十年二月二十七日裁定，提起抗告，本院裁定如左：
        主  文
抗告駁回。
        理  由
一、抗告意旨略以：抗告人即受處分人甲○○於民國八十九年六月三日十九時五分許
    ，將己有車號ＣＶ－九三四五號小客車，停放於臺北市○○○路巷內之計時收費
    停車處，計應繳費新臺幣（下同）六十元。同日接獲臺北市停車管理處填發「臺
    北市停車計時補費通知單」，通知補費截止期限為同年月十日。抗告人因一時忘
    記，未於補費截止期限內繳款。至同年月十九日，主動電洽臺北市停車管理處詢
    問補繳事宜，惟該處答稱無法補繳，等候通知。抗告人再寄發電子郵件查詢，仍
    經獲覆有關繳費單逾期後，即開始舉發作業，不再受理補繳等情。惟：
（一）抗告人停車當時，臺北市之停車繳費規定為：「於期限內（開單次日起七日內
      含例假日）可利用各種管道繳納，第八、九、十日三天則可至臺北市○○路三
      ００號停車管理處一樓服務台補繳」。而臺北市停車管理處始終未向其提及此
      一補繳制度，致其無從主張應有權益。且其雖逾期九日始申請補繳，但仍遠早
      於舉發違反道路交通管理事件通知單之填單日即八十九年六月三十日，竟未獲
      准補繳銷案，顯有違法律「平等原則」。
（二）依臺北縣之相關停車繳費規定，逾期「十五日」者，始依道路交通管理處罰條
      例處罰，則伊於「十六日」內補繳費之申請理應獲准，並免予論罰，始合法律
      「平等原則」。
（三）道路交通管理處罰條例及公路法中，如有關應限期辦理之罰則，均明示「不依
      規定期限辦理者」，或「逾期不繳者」始予依法處罰，則本案適用之道路交通
      管理處罰條例第五十六條第一項第十款所謂「不依規定」，原審裁定認「依條
      文之文義解釋應包含不依規定期限及不依規定之數額繳費」，即屬擴大解釋，
      有損其權益云云。
二、按汽車駕駛人在道路收費停車處所停車，不依規定繳費者，處六百元以上一千二
    百元以下罰鍰，道路交通管理處罰條例第五十六條第一項第十款定有明文。
三、查抗告人所有之小客車，於前開時間，停放在臺北市○○○路巷內之計時收費停
    車處所停車，而未依規定繳費，臺北市停車管理處人員遂於當日，填發「臺北市
    停車計時補費通知單」，其上載明應繳金額六十元，並通知補費截止日期限為同
    年月十日。因抗告人未於截止期限內繳交費用，臺北市政府交通局遂於同年月二
    十九日，掣製北市交停字第一Ａ0000000號舉發違反道路交通管理事件通
    知單逕行舉發，並移由原處分機關交通部公路局臺北區○○○○○道路交通管理
    處罰條例第五十六條第一項第十款規定，於八十九年九月五日，以北監五字第裁
    四０－ＩＡ0000000號裁決書，裁處抗告人最低額罰鍰六百元等情，有停
    車計時補費通知單、原舉發通知單、裁決書各一紙（均影本）附原審卷足稽。抗
    告人對於未在前開通知單所通知之補費截止期限內繳交停車費六十元一節，並不
    爭執，是抗告人有前開違規行為，事證明確。至於抗告意旨所執各項事由，經查
    ：
（一）系爭補費通知單係八十九年六月三日開單，通知補費截止期限為同年月十日，
      抗告人因自己忘記，故未於補費截止期限內繳款，並遲至同年月十九日，始洽
      詢補繳事宜等情，為抗告人所自陳。當時臺北市之停車繳費規定雖為：「於期
      限內（開單次日起七日內含例假日）可利用各種管道繳納，第八、九、十日三
      天則可至臺北市○○路三００號停車管理處一樓服務台補繳」，意即可在開單
      次日起十日內補繳，然抗告人最初洽詢補繳事宜之時日，亦早逾該補繳期限自
      明。則受詢機關臺北市停車管理處未告知抗告人前開補繳期日、地點事項，亦
      不足影響抗告人之權益。又抗告人既已有違規行為成立，自難要求原舉發機關
      違法不予舉發，否則，對其他被舉發違規行為者，亦屬有違法律平等原則。
（二）有關停車場之管理，依停車場法第三條所定，主管機關在中央為交通部；在直
      轄巿為直轄巿政府；在縣（巿）為縣（巿）政府。又依同法第十二條第一項及
      第十三條規定，「地方主管機關為因應停車之需要，得視道路交通狀況，設置
      路邊停車場，並得向使用者收取停車費」，「地方主管機關應於路邊停車場開
      放使用前，將設置地點、停車種類、收費時間、收費方式、費率及其他規定事
      項公告週知。變更及廢止時，亦同。」是關於停車收費、繳費等事項，原屬地
      方主管機關得以因地制宜而訂頒內容相異之行政命令，尚與法律平等原則無涉
      。抗告人既將汽車停在臺北市政府轄區，自應遵守臺北市政府頒佈之相關規定
      ，不容任意比附援引其他縣市之規定，混淆法規之適用。
（三）法律條文之解釋，須遵循一定之法學方法為之，非得由一般人恣意憑空想像而
      為有利於己之解釋，前已敘明，有關停車場之收費，其收費時間、收費方式、
      費率等，均屬必要之管理事項。從而，道路交通管理處罰條例第五十六條第一
      項第十款所謂「不依規定繳費」者，自應包含不依規定之「繳費期限」在內。
    綜上，原裁定以抗告人不依規定繳費，其有違規行為，已堪認定，認原處分機關
    依道路交通管理處罰條例第五十六條第一第十款規定，酌情裁處其最低額罰鍰六
    百元，尚無違誤，而依道路交通案件處理辦法第十九條，駁回抗告人對原處分機
    關前開裁決之異議，核無不合。抗告意旨猶執前詞，指摘原裁定不當，為無理由
    ，應予駁回。
據上論斷，應依道路交通案件處理辦法第二十六條，刑事訴訟法第四百十二條，裁定
如主文。
中      華      民      國     九十    年      六     月       七       日
                              臺灣高等法院刑事第五庭
    審判長法  官  曾  德  水
                                        法  官  楊  貴  雄
                                        法  官  林  立  華
右正本證明與原本無異。
不得再抗告。
                                        書記官  廖  月  女
中      華      民      國     九十    年      六     月       七       日


司法院資訊處製作；財團法人民間司法改革基金會備份。
